【裁判字號】    95,勞訴,36
【裁判日期】    951017
【裁判案由】    給付資遣費等
【裁判全文】
臺灣板橋地方法院民事判決              95年度勞訴字第36號
原      告  丁○○
訴訟代理人  黃仕翰律師
被      告  新漢電腦股份有限公司
                      統一編號.
法定代理人  乙○○
訴訟代理人  詹文凱律師
複代理人    李富祥律師
上列當事人間請求給付資遣費等事件，本院於中華民國95年10月
3 日言詞辯論終結，判決如下：
    主      文
被告應給付原告日幣壹拾肆萬伍仟壹佰柒拾元及新臺幣肆萬陸仟
貳佰伍拾元，及均自民國九十五年三月二十三日起至清償日止，
按年息百分之五計算之利息。
原告其餘之訴駁回。
訴訟費用由被告負擔五分之一，餘由原告負擔。
本判決第一項於原告以新臺幣壹拾壹萬元為被告供擔保後，得假
執行；但被告如以新臺幣拾萬元為原告預供擔保，或將請求
之標的物提存，得免為假執行。
原告其餘假執行之聲請駁回。
    事實及理由
一、按法律行為發生債之關係者，其成立要件及效力，依當事人
    意思定其應適用之法律；當事人意思不明者，同國籍者依其
    本國法，涉外民事法律適用法第6 條第1 項、第2 項定有明
    文。經查本件兩造雖均為中華民國人民，惟原告原受僱工作
    之地點係在日本，其債務履行地在日本，仍屬涉外事件，兩
    造於訂立勞動契約時並未約定準據法應適用何國法律，業據
    原告之主管即證人丙○○於本院審理時證述在卷（見本院卷
    第156 頁），依涉外民事法律適用法第6 條第1 項、第2 項
    之規定，因兩造均為中華民國人民，自應適用中華民國法律
    之規定，惟兩造勞動契約就原告於在日本工作期間之休假，
    則約定依日本當地之休假規定，休假日數依日本勞法之規
    定，故此部分當事人既有特約，即應適用日本勞法之規定
    為其準據法，合先敘明。
二、原告主張：原告自民國91年1月1日起受僱於被告擔任原告日
    本子公司技術經理，工作地點在日本東京都，約定年薪共日
    幣650 萬元，分臺灣及日本二部分支領，每月為日幣235,41
    7 元及新臺幣75,000元，合計約新臺幣15萬元。被告雖曾於
    94年4 月間提出薪資結構調整轉換對照表暨雙方確認同意書
    （下稱薪資結構調整表），惟原告並未簽署同意，故原告之
    薪資自仍應依兩造間90年12月28日之Offer Letter定之，詎
    被告於95年1 月24日未經原告同意即發布人事命令，將原告
    調職為至臺北總公司擔任技術支援處處長，月薪則調降為新
    臺幣9 萬元，原告受僱多年，未犯過錯亦無不適任之情況，
    基於非經營上原因，無預告將原告一夕之間調職又減薪，被
    告所為無非假調職之名，逼迫原告辭職，以達規避給付資遣
    費、退休金之目的，違反內政部（）台內勞字第328423號
    函示雇主調動勞工五原則之規定，且勞工之工作地點，乃勞
    動契約之要素，須由勞資雙方合意始能特定，除勞工將工作
    場所與工作內容之變更或決定權限委由雇主行使外，應徵得
    勞工之同意，不得由雇主單方面變更，兩造既訂立契約約定
    原告工作地點在日本，被告未經原告同意即不得任意變更契
    約內容，況原告多年來已因信賴勞動契約之內容，而以長期
    定居日本為前提作生涯規畫，被告所為顯已違反雙方之勞動
    契約，又被告將原告調職之真正原因係因原告為公司中少數
    不同意被告薪資結構之員工，被告欲藉調職變相將原告薪資
    結構做調整，又93年要求原告下訂單採購臺北欲報廢之滯銷
    品，以降低臺北之報廢成本，美化臺北之財務報表，經原告
    拒絕簽署訂購單，因此得罪被告，另94年5 月間原告遭日本
    京橋稅務署上席國稅調查官兼重幸光詢問有關93年度3 筆NR
    E 合約（研究開發費用）計日幣1 千萬元匯回臺灣之原因，
    始發現被告涉嫌偽造假交易合約以逃避日本營業稅並美化臺
    灣財務報表以利上櫃申請，原告於94年7 月13日返臺時強烈
    表達對被告之不滿，再次得罪被告，致遭被告不合法調職，
    原告於95年2 月20日依勞動基準法第14條第1 項第6 款規定
    ，終止兩造間之勞動契約。又原告於任職期間，從未向被告
    請求特別休假，自91年1 月1 日起至95年2 月20日止，共計
    4 年1 月20日，原告特別休假日數共24日（即第2 、3 年每
    年各7 日、第4 年為10日共24日），原告每日工資為日幣7,
    847 元（即235,417 元÷30日＝7,847 元）、新臺幣2,500
    元（即75,000元÷30日＝2,500 元），依勞動基準法第38條
    、同法施行細則第24條第3 款規定，被告應給付特別休假工
    資日幣188,328 元（7,847 元×24日＝188,328 元）、新臺
    幣6 萬元（2,500 元×24日＝60,000元）。另原告自92年1
    月1 日起受僱於被告，至95年2 月20日止，工作年資計4 年
    2 月（計為4.16個基數），原告離職前6 個月平均薪資為日
    幣235,417 元及新臺幣75,000元，故被告應給付資遣費日幣
    979,335 元（即235,417 元×4.16個基數＝979,335 元）及
    新臺幣312,000 元（即75,000元×4.16個基數＝312,000 元
    ，元以下均4 捨5 入）。又資遣費應於終止勞動契約30日內
    發給，兩造間勞動契約經原告於95年2 月20日終止，被告應
    於30日內即95年3 月22日給付資遣費，被告應自95年3 月23
    日起負遲延責任。併為聲明：(一)被告應給付原告新臺幣1,16
    7,663 元、日幣372,000 元及均自95年3 月23日起至清償日
    止，按年息5%計算之法定遲延利息；(二)陳明願供擔保請准宣
    告假執行。
三、被告則以：原告係被告在臺灣僱用後派至日本任職，並非日
    本當地召募之人員，其原本居住地在臺灣而非日本，故被告
    基於業務上需要將原告召回並無不當，被告將原告派至日本
    ，既非以原告在日本終身任職為目的，原告至日本後之生涯
    規畫為何，與被告無關，更不能以此要求原告須長期將其留
    任於日本，而被告調動原告之原因，在於原告之日語能力不
    如其任職當時所陳，在與日方會談時，尚需專人協助翻譯，
    造成被告之困擾，被告考量原告之技術能力，將其調回臺灣
    擔任技術支援處處長，係對兩造均有利之作法。又原告之薪
    資分為日幣及新臺幣2 部分，被告將原告調回後，臺灣部分
    之薪資不減反增，由原本每月75,000元增加為90,400元，日
    幣部分原係因原告在日本任職而發給，原告既已不在日本任
    職，該部分給付因條件消滅而不存在，故調動並未違反勞動
    契約，亦無不利原告之變動，調動後工作亦為原告所能勝任
    ，調動後毋須被告另外之協助，符合原告主張之調動五原則
    ，原告以被告違反勞動契約為由，依勞動基準法第14條主張
    終止勞動契約，應無理由，亦不得依同法第17條請求給付資
    遣費，又原告係主動離職，並非被告解僱，其休假未休部分
    屬原告對權利之拋棄，不應命被告給付特別休假工資，且原
    告在日本任職，每年特休假至少請20餘日，早逾其請求之3
    年24日，自無未休之特休假可言，況原告薪資名目變動不影
    響其總所得，原告除每年返臺4 次外，其91年尚休假6 日、
    92年8 日、93年6 日、94年8.5 日，加計每年返臺之日數，
    其每年實際休假逾20日，原告休假已逾勞動基準法及契約之
    約定，自不得再請求給付特別休假工資，原告所稱真正調職
    事由並非事實，蓋原告未簽署薪資結構調整表，惟其拒答時
    間在94年6 月之前，自94年7 月1 日起被告全體員工250 人
    薪資名目均已調整，原告亦不再有異議，故該事由與調職無
    關，另原告主張93年底訂單事為原告虛構，原告職務並不處
    理庫存，亦非由原告簽署訂單，另被告從不知悉94年5 月日
    本稅務署人員查詢三軍合約匯回1 千萬元日幣之事，原告為
    技術人員，何以竟知悉該事或與稅務署人員接觸，其所言顯
    屬虛構等語，資為抗辯。併為答辯聲明：(一)原告之訴駁回。
    (二)陳明如受不利判決，願供擔保請准免為假執行。
三、兩造於本院95年7 月25日言詞辯論期日依民事訴訟法第271
    條之1 準用第270 條之1 第1 項第3 款規定，協議簡化爭點
    ，其協議不爭執及爭執之事項如下（見本院卷第89頁至第90
    頁）：
  (一)兩造不爭執之事項：
    1.原告91年1 月1 日起受僱於被告擔任技術經理，約定服務
      地點為位於日本東京都之日本子公司，年薪為日幣650 萬
      元，原證1 之Offer Letter、原證6 之派遣書、原證7 調
      職令為真正（見調解卷第10頁、第22頁、第23頁），其中
      臺灣部分薪資自91年1 月1 日起至94年4 月底止本薪為73
      ,200 元 、伙食津貼1,800 元，共計75,000元（另每年2
      次各75,000元獎金，1 年共計15萬元）；自94年5 月1 日
      起至95年2 月20日止被告給付薪資為本薪37,900元、職務
      加給7,500 元、伙食津貼1,800 元，共計437,200 元（另
      節金、獎金每季83,400元）。日本部分薪資自94年1 月1
      日起至95年1 月底止本薪為日幣201,786 元、住宿補貼日
      幣5 萬元、交通補貼日幣6,160 元，共計日幣257,946 元
      ，另94年6 月、12月各領獎金日幣201,786 元，原證9 、
      原證11之薪資條為真正（見本院卷第32頁至第40頁、第42
      頁至第67頁）。
    2.被告於95年1 月24日未經原告同意即以新管字第9501241
      號公告調任原告為臺北總公司技術支援處處長，自95年2
      月20日生效，原證2 之公告為真正（見調解卷第11頁），
      薪資則如薪資調整明細說明所示，本薪38,300元、職務加
      給7,500 元、主管加給14,000元、伙食津貼1,800 元，共
      計為61,600元（節金、獎金每季86,400元），原證3 之薪
      資調整明細說明為真正（見調解卷第12頁）。
    3.原告95年2 月20日板橋江翠郵局第241 號存證信函經被告
      於95年2 月20日收受，原證4 之存證信函及回執形式上為
      真正（見調解卷第13頁至第20頁）。
    4.原證5之離職證明書形式上為真正（見調解卷第21頁）。
    5.原告未簽署原證10之薪資調整轉換對照表暨雙方確認同意
      書（即薪資結構調整表，見本院卷第41頁）。
    6.原告每年除返臺4 次外，另於91年休假6 日、92年休假8
      日、93年休假6 日、94年休假8.5 日。
    7.本件訴訟標的法律關係為：特別休假工資請求權及資遣費
      請求權。
  (二)兩造爭執之事項：
    1.被告95年1月24日所為原告職務調動有無違反勞動契約？
      有無違反調動五原則？或係基於被告經營上所需？或係因
      原告不同意被告94年5 月薪資結構調整、93年底訂單及94
      年5 月日本稅務署人員查詢三軍合約匯回日幣1 千萬元之
      事？被告是否未依勞動契約給付報酬？是否未得原告同意
      而減少或變更原告之薪資？原告之薪資名目變動有無影響
      其所得？
    2.原告是否同意被告94年5月1日之薪資調整？
    3.原告之休假日數是否須依勞動基準法之規定？兩造有無約
      定依日本當地法令第1 年為10日，每年遞增1 日？原告是
      否得依日本勞動法之規定享有有休殘日數18日或24日？依
      兩造間Offer Letter之約定，原告1 年可返台4 次，是否
      應算入特別休假日數？
四、原告主骯其自91年1 月1 日起受僱於被告擔任技術經理，約
    定工作地點為日本東京都之日本子公司，年薪為日幣650 萬
    元，分臺灣及日本兩部分支領，臺灣部分薪資自91年1 月1
    日起至起至94年4 月底止本薪為73,200元、伙食津貼1,800
    元，共計75,000元（另每年2 次各75,000元獎金，1 年共計
    15萬元）；自94年5 月1 日起至95年2 月20日止被告給付薪
    資為本薪37,900元、職務加給7,500 元、伙食津貼1,800 元
    ，共計437,200 元（另節金、獎金每季83,400元）。日本部
    分薪資自94年1 月1 日起至95年1 月底止本薪為日幣201,78
    6 元、住宿補貼日幣5 萬元、交通補貼日幣6,16 0元，共計
    日幣257,946 元，另94年6 月、12月各領獎金日幣201,786
    元；被告曾於94年4 月間提出薪資結構調整表，惟原告迄未
    簽署，嗣被告於95年1 月24日未經原告同意即以新管字第09
    51241 號公告調任原告為臺北總公司技術支援處處長，自同
    年2 月20日生效，薪資則如薪資調整明細說明所示，本薪38
    ,3 00 元、職務加給7,500 元、主管加給14,000元、伙食津
    貼1, 800元，共計為61,600元（節金、獎金每季86,400元）
    ，嗣原告於95年2 月20日以板橋江翠郵局第241 號存證信函
    以被告違反勞動基準法第14條第1 項第6 款規定，表示終止
    兩造間勞動契約，經被告於95年2 月20日收受，另原告除每
    年返臺4 次外，另於91年休假6 日、92年休假8 日、93年休
    假6 日、94年休假8.5 日之事實，業據原告提出Offer Lett
    er影本1 件、派遣書影本1 件、調職令影本1 件（見調解卷
    第10頁、第22頁、第23頁）、薪資單影本66件、公告影本1
    件（見本院卷第32頁至第40頁、第42頁至第67頁、調解卷第
    11 頁）、 薪資調整明細說明影本1 件（見調解卷第12頁）
    、存證信函暨回執影本各1 件（見調解卷第13頁至第20頁）
    、離職證明書影本1 件（見調解卷第21頁）、薪資結構調整
    表影本1 件（見本院卷第41頁）為證，並經兩造協議所不爭
    執，自堪採信為真實。
五、兩造間為勞動契約，原告雖未同意被告於94年5 月1 日所為
    之薪資結構調整，惟原告未以該事由依法終止勞動契約，故
    不得再主張被告94年5 月1 日之薪資結構調整為終止勞動契
    約之事由：
  (一)按當事人間因訂立契約而成立法律關係所衍生之紛爭應如何
    適用法律，固屬法院之職權，惟法院於適用法律前所應認定
    之事實，除非當事人契約約定之內容違反強制或禁止規定而
    當然無效，可不受拘束外，仍應以該契約約定之具體內容為
    判斷基礎，不得捨當事人之特別約定，而遷就法律所規定之
    有名契約內容予以比附適用，公司之經理究係委任或僱傭，
    應依其契約內容定之，如經理提供勞務應受公司之指揮監督
    ，且其權利義務關係應適用勞動基準法，並約定經理之僱用
    、資遣、退休、撫卹等勞動條件，其性質即屬僱傭，並非委
    任（最高法院92年度臺上字第2374號、91年度臺上字第2405
    號判決意旨參看）。
  (二)原告主張兩造間為勞動契約，業據原告提出Offer Letter影
    本1 件、薪資調整明細說明影本1 件（見調解卷第10頁、第
    12頁）、派遣書影本1 件、調職令影本1 件（見調解卷第22
    頁、第23頁）、薪資單影本66件（見本院卷第32頁至第40頁
    、第42頁至第67頁）為證，被告復主張其得依被告經營所需
    將原告調職，且兩造約定原告之休假應適用日本勞法之規
    定，另被告於94年4 月間要求原告簽署之薪資結構調整表（
    見本院卷第41頁），亦約定原告之職等、薪資，且原告之伙
    食津貼須按出勤日數扣除事、病、曠工、留職停薪及無薪休
    息之日數，並有：「並針對爾後雙方基於勞基法之退休金或
    資遣費之相關事項或勞工退休金條例有關退休金提繳事項合
    意訂訂本同意書」等語，另原告每年休假依日本勞法之規
    定為10日，每年遞增1 日，足證原告之職稱雖為技術經理，
    惟原告出缺勤、留職停薪仍須受一定之限制，原告提供勞務
    須受被告之指揮監督，原告亦有依勞動基準法計算退休金或
    資遣費之權利，兩造間之契約性質確係僱傭契約，並非委任
    契約，應堪認定。
  (三)原告主張自91年1 月1 日起至94年4 月30日止臺灣部分之本
    薪為73,200元、伙食津貼1,800 元，共計75,000元，另每年
    2 次各75,000元獎金，1 年共15萬元獎金，惟被告於94年4
    月表示自94年5 月1 日起調整薪資結構，將臺灣部分本薪變
    更為37,900元、職務加給7,500 元、伙食津貼1,800 元，共
    計47,200元，另節金、獎金每季為83,400元，薪資總額均為
    878,400 元之事實，業據原告提出薪資結構調整表1 件為證
    （見本院卷第41頁），復據被告自認無訛，應堪採信。又被
    告單方面調整原告之薪資結構，其調整前後全年薪資總額均
    係878,400 元，雖無變更，惟此項薪資結構調整，未立即對
    員工發生變更薪資之效果，僅對將來員工請求給付退休金或
    資遣費時，致生員工平均薪資計算基準降低之虞，其目的係
    規避勞動基準法關於平均薪資計算之規定，尚難認屬勞動基
    準法第14條第1 項第5 款未依勞動契約給付工作報酬，而僅
    屬同條項第6 款雇主違反勞動契約或勞工法令損害勞工權益
    之虞，依同條第2 項之規定，勞工應於知悉其情形之日起，
    30日內終止契約，惟原告僅未簽署該薪資結構調整表，並未
    依勞動基準法第16條第1 項第6 款及第2 項之規定，終止兩
    造間之勞動契約，自不得再以被告94年5 月1 日起調整原告
    之薪資結構作為本件終止勞動契約之事由。
六、被告調動原告符合調動五原則，原告不得以此終止勞動契約
    ：
  (一)按雇主不依勞動契約給付工作報酬，或雇主違反勞動契約或
    勞工法令，致有損害勞工權益之虞者，勞工得依勞動基準法
    第14條第1 項第5 款或第6 款規定不經預告終止勞動契約。
    惟按勞動基準法施行細則第7 條第1 款規定，工作場所及應
    從事之工作有關事項應於勞動契約中由勞資雙方自行約定，
    故其變更亦應由雙方自行商議決定。如雇主確有調動勞工工
    工作必要，應依下列原則辦理：1.基於企業經營上所必需；
    2.不得違反勞動契約；3.對勞工薪資及其他勞動條件，未作
    不利之變更；4.調動後工作與原有工作性質為其體能及技術
    所可勝任；5.調動工作地點過遠，雇主應予以必要之協助（
    內政部74年09月05日（）台內勞字第328433號函亦同此認
    定），故本件應審酌者係被告調動原告之職務是否符合上開
    調動五原則之標準。
  (二)原告主張被告95年1 月24日調動原告之職務，將原告調回臺
    灣，係因原告不同意被告94年5 月之薪資結構調整，原告未
    配合被告要求日本分公司採購93年度臺北總公司報廢滯銷品
    ，及94年5 月間原告發現被告偽造假交易合約以逃避日本營
    業稅，此項調動非被告經營上所必需，且變更工作地點違反
    兩造間之勞動契約等語。經查關於原告95年1 月24日之職務
    調動，係被告94年12月7 日主管會議中，由被告之主管討論
    國內技術支援處需具有技術背景及客服經驗之資深人員，並
    由原告之主管丙○○推薦原告擔任，認原告之資歷符合被告
    之需求，被告於94年12月15日主管會議決定原告調回台灣後
    之職位、薪資等，並將原告職位調升為處長級之事實，業據
    被告提出主管會議紀錄影本2 件（見本院卷第98頁、第99
    頁），又證人丙○○於本院審理時證稱：因被告日本分公司
    業績不如預期，故日本分公司人員陸續有調動，包括原告在
    內，將原告調回臺灣原因係原告資深外，亦因在日本業績差
    距太大，將資深人員放在日本效益不大，其經驗無法發揮，
    另一方面是因臺灣要擴展技術服務部，認有借重原告長才之
    必要，原告95年2 月之新職務是在技術部門，原告剛開始未
    表示可否，但說想在日本長期發展，伊告知原告在日本長期
    居留與公司業務關係不大（見本院卷第156 頁），公司將原
    告從日本調回與原告之日文能力無直接關係，雖有影響但不
    是決定性因素，調動是陸續調動，目前駐日人員除了一位業
    務部門人員是舊的，其他業務部及技術部、財務部門都是新
    的人員，前後大概調動人次有4 、5 人，業務部有1 位叫Al
    len 游，技術部都是新人，之前調動的就是原告及另一位自
    行離職，叫Sean，留下來的業務人員是一位日本人淺海先生
    ，其他同仁都是日本人，只能在日本依據日本法令處理，因
    原告是臺灣人，所以將原告調回臺灣（見本院卷第157 頁）
    等語，另被告研發部門主管即證人甲○○亦證稱被告研發部
    門原本兼任技術支援之工作，主管由伊兼任，原告調回臺灣
    是要接任技術支援之主管即處長，原告調回臺灣之原因係94
    年初技術支援處同仁有異動，這兩年公司業務成長很快，必
    須有專職主管，與原告在日本工作表現適任與否無關，公司
    決定原告調回臺灣後，伊有跟原告聯絡，原告提到想定居日
    本，伊告知無法就原告定居日本給予協助（見本院卷第158
    頁）等語。另原告於知悉調職事後，曾以電子郵件向證人丙
    ○○表示希望繼續留任，並稱希望繼續留任之原因係因再過
    15個月原告即具有資格申請日本永住許可，不想放棄，並自
    承日本分公司94年度業績表現欠佳，及原告日語不足部分已
    著手加強中等語，有被告提出電子郵件影本1 件為證（見本
    院卷第77頁），足證被告調動原告，確係因日本分公司之業
    績持續不佳，故陸續調整日本分公司之人事，對於在日本當
    地僱用之員工即依日本當地法令規定辦理，因原告為臺灣人
    ，故將原告調動回臺灣，且原告日語能力不佳對其調動雖非
    決定性因素，惟亦有影響。而雇主某部門業績不佳，應認雇
    主得就該部門之人事作適當之調整，必要時亦得變更勞工之
    工作場所，例如某地之工廠生產量或某地之營業處業績不佳
    ，此時若有調整人事甚至該部門主管之必要，應認雇主得就
    該部門之勞動作職務調動，若認雇主不得就業績不佳之部門
    作人事調整，將致雇主僅能待該部門虧損或業務緊縮時，依
    勞動基準法第11條第2 款規定，終止勞動契約並發給資遣費
    ，顯非合理之經營方式，被告因日本分公司業績不佳，而陸
    續就日本分公司之人事作調整，無論係原告所稱之異動或調
    動，或依日本當地法令處理或資遣，況原告日語能力尚有不
    足之處，復為原告所自認，故被告將原告調回臺灣，應認係
    屬被告經營上所必需，且原告調動後之工作仍係從事技術支
    援，並從原來之技術支援經理晉升為技術支援處處長，新職
    務為原告所得勝任。兩造間之Offer Letter雖記載服務單位
    為日本子公司（見調解卷第10頁），然未約定工作地點永久
    在日本，或絕不得作地域之調動，而企業常因經營上需要，
    必須就勞工工作地點作變更，自難認企業基於經營上所需而
    調動勞工之工作地點，概屬雇主違反勞動契約，矧原告本即
    係臺灣人，故調動亦無新職務工作地點過遠之問題，堪認此
    項調動符合內政部前揭調動五原則中之1.4.5.之標準，就原
    告工作地點之變更亦無違反前揭調動五原則中之2.之標準。
  (三)另原告主張其調動後其薪資減少，就薪資作不利原告之變更
    ，被告調動原告違反勞動契約等語。經查被告於94年4 月間
    調整全體員工之薪資結構，且原告並未於薪資結構調整表上
    簽名確認（見本院卷第41頁），惟此係屬勞動基準法第14條
    第1 項第6 款雇主違反勞動契約或勞工法令，致有損害勞工
    權益之虞，原告既未於被告實施薪資結構新制之日94年5 月
    1 日起30日內依同條第2 項規定終止勞動契約，其終止權即
    已消滅，自不得再主張被告94年5 月1 日調整原告薪資結構
    為違反勞動契約，已如前述。而被告於95年2 月20日調整原
    告之職務為臺灣總公司之技術支援處處長，其日幣部分薪資
    取消，保留臺灣部分薪資，新臺幣部分本薪由每月37,900元
    增加為38,300元，職務加給7,500 元不變，另增加給主管加
    給每月14,000元，伙食加給每月1,800 元不變，節金83,400
    元增加為86,400元，有被告提出薪資調整明細影本1件 在卷
    可按（見本院卷第78頁），故新臺幣部分薪資確定較職務調
    動前增加，尚無不利於原告。另就日幣給付部分雖全部取消
    ，惟證人丙○○證稱被告派駐日本之勞工薪資如何決定伊不
    清楚，惟駐外人員薪資均分日幣及新臺幣給付薪資，由公司
    提供住宿，並補貼機票，在臺灣與原告職位相當之人員，其
    薪資比原告低，像伊係原告主主管，但伊在臺灣所領薪資較
    原告在日本之薪資還低，此與當地生活水準有關（見本院卷
    第160 頁）。依吾人社會生活常情，一般企業派駐國外勞工
    ，均會考量當地之生活物價水準、返臺探親洽公之交通成本
    或電話費等，酌量給予駐國外單位之加給，以作為駐外人員
    生活支出及交通成本之補貼，並增加勞工派駐國外之意願，
    此項加給雖非恩惠性之給予，而屬經常性之給付，固不得任
    意取銷，惟於勞工職務調整而返回臺灣工作時，雇主取消此
    項駐外國單位之加給，尚難認係不利於勞工，亦難認有何未
    依勞動契約給付薪資之情形，被告於95年2 月間調動原告固
    取消原告日幣部分之全部給付，惟日幣部分之給付既僅駐外
    國單位人員始有此項給付，堪認係對駐外單位人員之生活補
    貼，原告已經合法調動回臺灣總公司任職，被告取消日幣給
    付，自難認有何違反勞動契約或對勞工薪資作不利之變更，
    亦無違反前揭調動五原則之2.及3.。
  (四)原告主張被告調動之真正原因係因原告未簽署94年5 月之薪
    資結構調整表，及原告不配合被告要求日本分公司採購93年
    度臺北報廢滯銷品及94年5 月間原告發現被告偽造假交易合
    約以逃避日本營業稅等語，惟原告之主管即證人丙○○於本
    院審理時已證稱94年5 月日本稅務署人員查詢三軍合約之事
    與原告調職無關，93年底滯銷品是從德國退回來之商品，因
    為時間比較久，被告認為日本可以銷售出去，時間雖久但不
    見得係滯銷品，被告未要求原告簽署訂單向臺北採買滯銷品
    ，訂單亦不須經過原告簽署（見本院卷第157 頁），被告目
    前駐日人員除1 位業務部門人員是舊的，其他業務部及技術
    部、財務部門都是新的人員（見本院卷第157 頁）等語，足
    證被告駐日人員係分業務、技術及財務3 不同部門，原告既
    係被告派駐日本之技術支援經理，其業務係為客戶提供技術
    服務，原告復自認其應徵被告技術經理時，係因其技術能力
    、經驗及英語能力足以勝任而獲錄取，且其曾獨自前往日本
    四國愛媛縣、熊谷及新宿等地區為客戶提供技術服務（見本
    院卷第27頁），是原告確屬技術人員，並非業務或財務人員
    ，故證人丙○○稱訂單不須經原告簽署等情自屬合理，稅務
    亦係屬會計或財務部分之業務，亦與原告技術支援業務無涉
    ，原告復未舉證證明被告95年1 月24日所為之調動係因原告
    不同意94年5月薪資結構調整，自認原告之主張為可採。
  (五)基上，被告於95年1 月24日將原告職務調動為臺灣總公司之
    技術支援處處長，並無違反調動五原則，該項調動應屬合法
    。故原告於95年2 月20日以被告有違反勞動契約或勞工法令
    ，致有損害勞工權益之虞，依勞動基準法第14條第1 項第6
    款規定終止勞動契約，其終止自屬不合法。又原告主張被告
    片面降低原告之薪資，係屬勞動基準法第14條第1 項第5 款
    之事由，並非同條項第6 款，惟被告於95年1 月24日調整原
    告之職務，並取消日幣部分之給付，並無違反勞動契約，已
    如前述，故亦不構成同條第5款之事由，附此敘明。
七、原告不得請求被告給付特別休假未休之工資：
  (一)按特別休假因年度終結或終止契約而未休者，其應休未休之
    日數，雇主應發給工資，勞動基準法施行細則第24條第3 款
    固有明文。
  (二)原告主張其自91年1 月1 日起至95年2 月20日止受僱於被告
    ，年資共計4 年1 月20日，其特別休假日數共24日（即第2
    、3 年每年各7 日，第4 年為10日共24日），原告每日工資
    為日幣7,847 元（即235,417 元÷30日＝7,847 元）、新臺
    幣2,500 元（即75,000元÷30日＝2,500 元），原告得請求
    特別休假未休之工資24日，共計日幣188,328 元（7,847 元
    ×24日＝188,328 元）、新臺幣6 萬元（2,500 元×24日＝
    60,000元）等語。
  (三)經查兩造勞動契約即原告提出之Offer Letter約定：「六、
    休假：1.平常休假依照日本當地休假規定。2.年休假按照日
    本一般勞動法規定10天，每年遞增1 天。」，另約定「五、
    返臺探親：1 年4 次（可含年休假），機票交通費由公司支
    付，眷屬至派駐地探親，其機票費由公司負擔，但扣除派駐
    人員返臺探親使用機票交通費之次數。每次返臺時間以1 週
    為限（可含前後例假日），須進臺北總公司聯繫業務事宜」
    ，此觀兩造間Offer Letter之記載即明（見調解卷第10頁）
    。其所謂平常休假應係指相當我國勞動基準法第36條、第37
    條之例假及休假，亦即相當於日本勞基準法第35條規定之
    「休日」，即每週須有1 日或每4 週須有4 日（日本勞基
    準法之規定請見：http://law.e-gov.go.jp/cgi-bin/strse
    arch.cgi）。另年休假則係指相當我國勞動基準法第38條規
    定之特別休假。又原告除每年返臺4 次之外，在日本請特別
    休假情形為91年度6 日、92年度8 日、93年度6 日、94年度
    8.5 日（見本院卷第28頁至第29頁），復有原告提出之薪資
    單影本66件為證，並經兩造協議所不爭執，自堪採信為真實
    。
  (四)依日本勞基準法第39條規定：雇主應給予連續受僱6 個月
    以上，且出勤比例逾8 成之勞工10日之有給休假（有給休暇
    ）；雇主應給予繼續受僱1 年6 月以上之勞工，自受雇滿1
    年時起，加計給予如表列之有給休假，此觀日本勞基準法
    第39條第1 項及第2 項暨第2 項之表列所示，故繼續受僱之
    第1 年勞工即享有特別休假10日，繼續受僱之第2 年享有特
    別休假11日，繼續受僱第3 年享有特別休假12日，繼續受僱
    第4 年享有特別休假14日，此觀日本勞基準法之規定自明
    （見本院卷第162 頁至第164 頁，網站參見：http://law.e
    -gov.go.jp/cgi-bin/strsearch.cgi），故原告享有特別休
    假之日數應為91年度10日，92年度11日，93年度12日，94年
    度14日，復核與兩造間Offer Letter約定每年遞增1 日大致
    相符，足證兩造確係合意適用日本勞基準法之規定定原告
    得請之特別休假，即兩造Offer Letter第6 條第2 項約定之
    年休假。又兩造Offer Letter第5 條約定原告1 年可返臺探
    親4 次，返臺探親可含年休假（即特別休假），是返臺探親
    4 次亦可不含年休假，惟兩造未約定由何造決定是否含年休
    假，勞動契約解釋上如有疑義，即應為有利勞工之解釋，故
    原告主張每年返臺探親4 日不計入特別休假日數內，應屬有
    據，而原告於日本工作期間均另計算其「有休消化日數」，
    亦有原告提出日本部分薪資單影本為證（見本院卷第42頁以
    下之給与明細書），顯然原告除每年返臺探親4 次，每次1
    週外，被告事實上亦另給予原告特別休假，且若認原告每年
    返臺探親4 次時間均須含特別休假（即年休假），將致原告
    除每年返臺探親4 次，每次1 週外，於日本工作期間即無任
    何特別休假，顯不合理，自應認原告每年返臺探親4 次時間
    係不含年休假。故原告91年度尚有4 日特別休假未休（即特
    別休假日數10日－已休日數6 日＝4 日）、92年度有3 日（
    即11日－8 日＝3 日）、93年度6 日（即12日－6 日＝6 日
    ）、94年度5.5 日（即14日－8.5 日＝5.5 日），至95年2
    月20日止，因95年度尚未終了，且依日本勞基準法第39條
    第2 項規定，自繼續受雇6 個月時起算尚未滿5 年（自91年
    1 月1 日起至95年6 月30日止始滿5 年），故原告於95年度
    尚不得請求發給特別休假工資，故原告共計得請求特別休假
    工資為18.5日（即4 日＋3 日＋6 日＋5.5 日＝18.5日），
    原告自91年1 月1 日起至94年12月31日止，其薪資均為每月
    日幣235,417 元（即每日7,847 元，元以下4 捨5 入），新
    臺幣75,000元（即每日2,500 元），故原告共得請求特別休
    假工資日幣145,170 元（7,847 元×18.5日＝145,170 元）
    ，新臺幣46,250元（2,500 元×18.5日＝46,250元），其請
    求於此範圍內洵屬有據。
  (五)基上，原告得請求被告發給特別休假工資日幣145,170 元及
    新臺幣46,250元。
八、綜上所述，原告於95年2 月20日以存證信函終止兩造間勞動
    契約為不合法，故原告不得請求被告給付資遣費，又原告至
    94年12月31日止尚有特別休假18.5日未休，於94年年度終了
    時，得請求被告發給特別休假工資，故被告應自95年1 月1
    日起負遲延責任。從而，原告依據勞動基準法第38條、同法
    施行細則第24條第3 款規定，請求被告給付特別休假工資日
    幣145,170 元及新臺幣46,250元，及自95年3 月23日起至清
    償日止，按年息5%計算之法定遲延利息，為有理由，應予准
    許，逾此部分之請求，為無理由，應予駁回。
九、兩造分別陳明願供擔保請准宣告假執行及免為假執行，經核
    原告勝訴部分，於法尚無不合，爰分別酌定相當擔保金額宣
    告之，至原告敗訴部分，因該部分之訴業經駁回，其假執行
    之聲請亦失所附麗，應併予駁回。
十、因本案論證已臻明確，兩造其餘主張、陳述及所提之證據暨
    攻擊防禦方法，經本院審酌後，認均與本案判斷結果無影響
    ，毋庸再予一一審酌，附此敘明。
十一、結論：本件原告之訴為一部有理由，一部無理由，依民事
      訴訟法第79條、第390 條、第392 條第2 項，判決如主文
      。
中    華    民    國    95    年    10    月    17    日
                  民事第一庭    法  官  周舒雁
上列正本係照原本作成
如對本判決上訴，須於判決送達後20日內向本院提出上訴狀
中    華    民    國    95    年    10    月    17    日
                                書記官  張坤校


司法院資訊處製作；財團法人民間司法改革基金會備份。
